【裁判字號】    92,訴緝,27
【裁判日期】    920829
【裁判案由】    偽造文書等
【裁判全文】
臺灣臺中地方法院刑事判決                          九十二年度訴緝字第二七號
    公  訴  人  臺灣臺中地方法院檢察署檢察官
    被      告  己○○
右列被告因偽造文書等案件，經檢察官提起公訴（九十年度偵字第一二二九七、一三
一六六號）及移
字第二一四二０號），本院判決如左：
    主  文
己○○共同連續行使偽造私文書，足以生損害於公眾及他人，處有期徒刑伍月，如易
科罰金，以參佰元折算壹日。如附表一、二、三所示之物均沒收。
    事  實
一、己○○基於意圖為自己不法所有及行使偽造私文書之概括犯意，連續於
（一）民國八十九年十月下旬某日，與綽號「胖哥」之不詳姓名年籍成年男子共同基
      於犯意聯絡，在台中市○村路某巷內「胖哥」之租屋處，經由「胖哥」告知葉
      榮芳之姓名、年籍等資料；己○○另於八十九年十一月二日之前二、三日某時
      許，與綽號「阿強」之不詳姓名年籍成年男子共同基於犯意聯絡，在台中市○○○街某便利商店前，經由「阿強」告知辛○○之姓名、年籍等資料後。己○○與「胖哥」均明知未經葉榮芳之同意或授權，另與「阿強」均明知未經辛○○之同意或授權，竟由己○○透過通訊行之人員介紹，於八十九年十一月二日
      ，前往中華電信公司北台中營運處民權機房，利用於該處任職而不知情之庚○○分別冒用葉榮芳、辛○○之名義接續填具中華電信股份有限公司北台中營運
      處行動電話業務（租用／異動）申請書共五份（其中冒用葉榮芳名義部分，係
      三份，均各一式一份；其中冒用辛○○名義部分，為二份，亦均係各一式一份
      ），並於前開五份行動電話業務（租用／異動）申請書之「申請人（簽名蓋章
      ）」欄內，各偽造「葉榮芳」、「辛○○」之署押即簽名各一枚（其中冒用葉
      榮芳名義部分係三份，簽名共三枚；其中冒用辛○○名義部分係二份，簽名共
      二枚）後，將前開偽填完畢之申請書五份同時交付予中華電信公司北台中營運
      處不知情之受理人員，據以申辦電話號碼分別為0000000000、00
      00000000、0000000000（前開三門號係冒用葉榮芳名義部
      分）、0000000000、0000000000（前開二門號係冒用辛○○名義部分）之行動電話使用而持以行使，分別足以生損害於葉榮芳、辛○○與中華電信公司對於行動電話門號管理之正確性。而不知情之中華電信公司
      北台中營運處受理人員因誤認為葉榮芳、辛○○本人同意或授權辦理申請前開
      行動電話門號，致陷於錯誤，而核發提供前開門號之ＳＩＭ卡各一張共五張予
      己○○。己○○旋即於當日在前開台中市○○○街某便利商店前，將前開門號
      為0000000000、0000000000之ＳＩＭ卡二張以每張新台
      幣（下同）一千元之代價，出售予「阿強」；己○○另於當日某時許，在前開
      台中市○村路某巷內「胖哥」之租屋處，將前開門號為0000000000
      、0000000000、0000000000之ＳＩＭ卡三張無償交付予
      「胖哥」。
（二）九十年五月二十一日，己○○承前開概括犯意而與不詳姓名年籍而綽號為「阿
      林仔」之成年男子共同基於犯意聯絡，在台中市○○路某便利商店外，二人均
      明知未經壬○○之同意或授權，竟由「阿林仔」當場填具印於同一紙張內之中
      華電信股份有限公司南臺中營運處行動電話業務（租用／異動）申請書、委託
      書、中華電信公司行動電話業務服務契約（各一式二份），並於前開行動電話
      業務（租用／異動）申請書之「新客戶簽章」欄、委託書之「委託人簽章」欄
      、行動電話業務服務契約「立契約人乙方」欄內，均偽造「壬○○」之署押即
      簽名各一枚（每份文書均一式二份）後，連同壬○○所遺失之身分證同時交予
      己○○欲供申請行動電話使用。己○○即於同日某時許，在台中市○○路某刻
      印店，委託不詳姓名年籍且不知情之成年男子代刻「壬○○」之印章一枚後，
      連同前開文件持向中華電信公司南臺中營運處申辦行動電話，而由不知情之承
      辦人員將己○○所交付之前開「壬○○」印章，蓋用於前開行動電話業務（租
      用／異動）申請書之「新客戶簽章」欄、委託書之「委託人簽章」欄、行動電
      話業務服務契約「立契約人乙方」欄內（各產生「壬○○」印文一枚，且均一
      式二份，共六枚）後，將前開偽填完畢之各文件交付予中華電信公司南臺中營
      運處不知情之受理人員蔡淑雲，據以申辦行動電話持以行使，足以生損害於壬○○與中華電信公司對於行動電話門號管理之正確性。而不知情之蔡淑雲誤認
      為己○○確受壬○○委託辦理申請前開行動電話門號，致陷於錯誤，而核發提
      供號碼為0000000000號之ＳＩＭ卡一張予己○○。己○○旋即於當
      日晚上某時許，在台中市○○路某便利商店前，將前開ＳＩＭ卡一張以每張一
      千元之代價，出售予綽號「阿祥」之不詳姓名年籍成年男子。
（三）九十年七月八日（起訴書誤載為八十九年七月八日）二十一時許，在台中市○
      區○村路某便利商店外，己○○一次同時拾獲乙○○、丙○○、丁○○、戊○○、甲○○等人所遺失之國民身分證後，其明知前開國民身分證係屬離本人所
      持有之物，竟意圖為自己不法之所有，將前開國民身分證侵占入己。其因欲以
      前開所拾獲之國民身分證，前往申請行動電話轉賣他人賺錢，遂先於同日二十
      三時許，其復承前開意圖為自己不法所有、偽造文書持以行使之概括犯意並基
      於變造種文書持以行使之犯意，在其位於台中市○○路之住處房間內，將所拾
      獲之前開乙○○國民身分證中之相片撕下，換貼上其自己之相片一張，而以此
      方式變造前開國民身分證，足以生損害於戶政機關對於國民身分證管理之正確
      性及乙○○；其另於九十年七月九日十三時許，至台中市○○路某刻印店，委
      託不詳姓名年籍且不知情之成年男子代刻「乙○○」、「丙○○」、「丁○○
      」、「戊○○」、「甲○○」等印章各一枚，足以生損害於乙○○、丙○○、
      丁○○、戊○○、甲○○等人。其明知未經乙○○之同意或授權，復於九十年
      七月九日某時許，持前開變造之身分證前往中華電信公司北台中營運處，填具
      中華電信股份有限公司北台中營運處行動電話業務（租用／異動）申請書一份
      （一式一份），並於前開行動電話業務（租用／異動）申請書之「申請人（簽
      名蓋章）」欄與「新客戶簽章」欄內，各偽造「乙○○」之署押即簽名一枚後
      ，將前開變造之乙○○國民身分證提供予不知情之受理人員查核而持以行使，
      足以生損害於乙○○及戶政機關對於國民身分證管理之正確性；其後另將前開
      偽填完畢之申請書交付予中華電信公司北台中營運處不知情之受理人員，據以
      申辦電話號碼為0000000000之行動電話使用而持以行使，足以生損
      害於乙○○與中華電信公司對於行動電話門號管理之正確性。而不知情之中華
      電信公司北台中營運處受理人員誤認為乙○○本人辦理申請前開行動電話門號
      ，致陷於錯誤，而核發提供前開門號之ＳＩＭ卡一張予己○○。己○○取得前
      開ＳＩＭ卡後，基於意圖得財產上不法之利益之概括犯意，將前開ＳＩＭ卡插
      入自己所有之行動電話連續撥打使用多次，直至九十年七月二十日遭拆機為止
      ，共計獲得二千二百五十八元未付費通話之不法利益。
二、其間己○○於九十年七月十日（起訴書誤載為九日）十七時許，在台中市○區○○路二二八號之「興萊超商」內把玩電子遊戲機時，因台中市警察局第二分局員
    警至前開「興萊超商」臨檢取締賭博電子遊戲機時，其因毒品案經通緝中，為圖
    掩飾身分，以規避警方查緝，竟基於偽造署押之犯意，冒用「鄭怡芳」之名義，
    在台中市警察局第二分局檢查紀錄上（一式二份）之接受檢查人簽章欄、備考欄
    、在場人欄內，各偽造「鄭怡芳」之簽名、指印各一枚（即簽名及指印各三枚，
    因係一式二份，故簽名及指印各共六枚），因而使鄭怡芳本人受有刑事追訴（普
    通賭博）之危險，並影響警察機關對於調查案件之真實性，而足以生損害於鄭怡
    芳及偵查機關、審判機關日後偵查、審判案件之正確性。嗣因己○○未帶身分證
    件，經警帶同己○○至其所乘座機車停放處檢查，而經警自該機車置物箱內查扣
    得前開其所侵占之乙○○（業經前開變造而貼上己○○之相片一張）、丙○○、
    丁○○、戊○○、甲○○國民身分證五張與前開偽造之「乙○○」、「丙○○」
    、「丁○○」、「戊○○」、「甲○○」等印章五枚而查獲上情。
三、案經台中市警察局第二分局及交通部電信總局報請臺灣臺中地方法院檢察署檢察
    官偵查起訴及移送併辦。
    理  由
一、前揭事實一之（一）業據被告己○○於本院訊問、審理時坦承不諱，並證人葉榮
    芳、辛○○、庚○○等證述明確，復有冒用切結書、中華電信北台中營運處行動
    電話業務（租用／異動）申請書、中華電信股份有限公司北台中營運處九十二年
    二月二十日中北業字第９２ＣＣ８０００５８號函與所附申租行動電話申請書等
    在卷可稽。前揭事實一之（二）業據被告己○○於本院訊問、審理時（？）坦承
    不諱，並證人壬○○證述明確，復有冒用切結書、中華電信股份有限公司南台中
    營運處行動電話業務（租用／異動）申請書、中華電信股份有限公司臺灣中區電
    信分公司南台中營運處（九十二年二月二十日中北業字第９２ＣＣ８０００５８
    號）函與所附申請書等在卷可稽。前揭事實一之（三）業據被告己○○於本院訊
    問、審理時坦承不諱，並證人乙○○、丙○○、丁○○、戊○○、甲○○等證述
    明確，復有相片、身分證影本、贓物認領保管單、扣押物品清單、中華電信股份
    有限公司臺灣中區電信分公司北台中營運處（九十二年二月二十日中北業字第９
    ２ＣＣ８０００５８號）函與所附申租行動電話申請書等在卷可稽，並有前開變
    造之國民身分證一張、偽造之印章五枚扣案可資佐證。前揭事實二業據被告己○○於本院訊問、審理時坦承不諱，並證人鄭怡芳證述明確，復有台中市警察局第
    二分局二組檢查紀錄（九十年七月十日下午十七時十分）、台中市警察局第二分
    局二組檢查紀錄（九十年七月十日下午十七時三十分）與檢查紀錄表（副頁）、
    報告等在卷可稽。
二、核被告就事實一之（一）、（二）所為，均係犯刑法第二百十六條、第二百十條
    行使偽造私文書及第三百三十九條第一項詐欺取財罪。按刑法第三百三十七條所
    謂離本人所持有之物，係指物之離其持有，非出於本人之意思者而言；如本人因
    事故，將其物暫留置於某處而他往，或託請他人代為照管，則與該條規定之意義
    不符（最高法院五十年度台上字第二０三一號判例參照）；亦即除遺失物、漂流
    物外，所有人並無拋棄權利之真意，卻由於其他原因而喪失其持有之物品，例如
    竊賊棄置之贓物或誤為己物而攜回之他人物品等是。至刑法第三百三十七條所謂
    遺失物，係指所有人並無拋棄權利之意，而因偶然事故喪失持有之物，例如運掉
    落之行李、乘客下車遺忘而未取去之物等均屬之。則前開被害人國民身分證遺失
    之時間與地點均與被告拾獲時間、地點不符，依前開說明，堪認係屬刑法第三百
    三十七條所謂離本人所持有之物。另按刑法所謂變造文書，係指無改作權者，不
    變更原有文書之本質，僅就文書之內容有所更改者而言；且國民身分證屬於品性
    能力服務相類證書之一種（最高法院四十年度台非字第二十號判決參照），則被
    告將前開乙○○國民身分證上相片撕下而換貼自己之相片，即屬變造刑法第二百
    十二條關於品性能力服務相類證書（最高法院八十七年度台上字第三一０八號判
    決可供參考）。則核被告就事實一之（三）所為，係犯刑法第三百三十七條侵占
    離本人所持有之物罪及刑法第二百十六條、第二百十二條行使變造特種文書罪與
    刑法第二百十六條、第二百十條行使偽造私文書暨刑法第三百三十九條第一項詐
    欺取財罪（指詐得ＳＩＭ卡部分）、第三百三十九條第二項詐欺得利罪（指撥打
    電話未付通話費部分）。復按被告偽簽他人之姓名並捺指印，該指印同為代表該
    被冒用者之姓名，作用及效力與署押無異，亦屬署押之一種；被告所偽造前開姓
    名及指印乃用以表彰「鄭怡芳」之簽名及指印之意，有使人誤信為鄭怡芳真正簽
    名及指印，而使鄭怡芳有被列為犯罪嫌疑人而受刑事追訴之危險；又前開姓名及
    指印對警方偵訊結果甚或日後偵查時及審判時之調查結果，將產生不正確之結果
    ，自足以生損害於鄭怡芳及偵查、審判機關對犯罪嫌疑人偵查、審判程序之正確
    性；故核被告就事實二所為，係犯刑法第二百十七條第一項之偽造署押罪。查被
    告就前開事實一之（一）、（二）等犯行，分別與綽號「胖哥」之不詳姓名年籍
    成年男子、綽號「阿強」之不詳姓名年籍成年男子、不詳姓名年籍而綽號為「阿
    林仔」之成年男子間，有犯意聯絡與行為分擔，均應分別論以共同正犯。至被告
    分別利用不知情之庚○○及中華電信公司南臺中營運處、北台中營運處之受理人
    員填具前開各行動電話業務（租用／異動）申請書（或蓋用印章完成文書內容）
    等文件，持向中華電信公司據以申辦前開各門號之行動電話而取得前開各門號之
    ＳＩＭ卡，應分別論以刑法第二百十六條、第二百十條行使偽造私文書及第三百
    三十九條第一項詐欺取財罪之間接正犯；與被告分別利用不知情之前開刻印店人
    員偽刻「壬○○」、「乙○○」、「丙○○」、「丁○○」、「戊○○」、「甲○○」等印章，亦應論以刑法第二百十七條第一項偽造署押罪之間接正犯。次查
    連續犯之成立，除主觀上須基於一個概括之犯意外，客觀上須先後數行為，逐次
    實施而具連續性，侵害數個同性質之法益，其每一前行為與次行為，依一般社會
    健全觀念，在時間差距上，可以分開，在刑法評價上，各具獨立性，每次行為皆
    可獨立成罪，構成同一之罪名，始足當之；如數行為於同時同地或密切接近之時
    地實施，侵害同一法益，各行為之獨立性極為薄弱，依一般社會健全觀念，在時
    間差距上，難以強行分開，在刑法評價上，以視為數個舉動之接續施行，合為包
    括之一行為予以評價，較為合理，則屬接續犯，而為包括之一罪（最高法院八十
    六年度台上字第三二九五號、八十七年度台上字第三三七四號判決參照）；則被
    告前開各次以單一犯意接續多次為偽造署押、印文之行為，侵害單一法益，應為
    接續犯，各屬包括一罪。且文書乃記載人類意思表示之方法，當事人得將不同之
    文書，記載於同一份文件內，故在同一份文件內可有不同之文書（最高法院八十
    八年度台上字第三九三六號判決參照）；被告利用不知情之中華電信公司受理人
    員所偽造「壬○○」名義之前開行動電話業務（租用／異動）申請書、委託書、
    中華電信公司行動電話業務服務契約（各一式二份）雖記載在同一份文件內，但
    應仍屬數份私文書。又同時偽造同一被害人之多數同類文書時，其被害法益仍僅
    一個，不能以其偽造之文書件數，計算其法益，此與同時偽造不同被害人之文書
    時，因有侵害數個人法益，係一行為觸犯數罪名者迥異（最高法院七十三年度台
    上字第三六二九號判例、八十九年台上字第二七三０號判決參照）；則被告前開
    偽造「葉榮芳」、「辛○○」、「壬○○」之文書雖均有數份，業如前述，惟其
    係分別基於同一犯意，分別對同一被害人實施，被害法益仍各僅一個，揆諸前開
    說明，應均各係單純一罪，至其同時偽造「葉榮芳」、「辛○○」等不同被害人
    之文書部分，始得依想像競合犯論斷。被告一次同時拾獲乙○○、丙○○、丁○○、戊○○、甲○○等人所遺失之國民身分證，係一行為觸犯數同種罪名，依刑
    法第五十五條之規定，應從一重處斷。第查被告前開偽造署押、印文、印章等行
    為均係偽造私文書之部分行為；而其偽造私文書後持以行使，其偽造之低度行為
    應為行使之高度行為所吸收，均不另論罪。被告前開變造特種文書之低度行為，
    亦應為其行使之高度行為所吸收。另查被告所犯前開行使偽造私文書、詐欺取財
    、詐欺得利罪，均係時間緊接，犯罪構成要件相同，顯係基於概括犯意反覆為之
    ，依刑法第五十六條之規定，均應以一罪論，並分別加重情形。再查被告所犯前
    開連續行使偽造私文書、連續詐欺取財、連續詐欺得利與侵占其他離本人所持有
    之物、行使變造文書間有方法結果之牽連關係，依刑法第五十五條之規定，應從
    一重之連續行使偽造私文書罪處斷。復查起訴事實僅敘及被告前揭事實二、事實
    一之（三）除詐欺取財、詐欺得利外之犯行，惟被告其餘犯行（含併辦部分）與
    前開有罪部分有連續犯或牽連犯之裁判上一罪關係，應為起訴效力所及，本院自
    得併予審究。爰審酌被告因一時貪念，誤蹈法網之犯罪動機、目的、手段及所生
    危害，但坦承犯行，頗有悔意之犯罪後態度等一切情狀，量處如主文所示之刑，
    並諭知易科罰金之折算標準，以資懲儆。又按行為後法律有變更者，適用裁判時
    之法律。但裁判前之法律有利於行為人者，適用最有利於行為人之法律，刑法第
    二條第一項定有明文；且易刑標準有變更亦有刑法第二條第一項之適用，此有七
    十九年十二月四日七十九年度第三次刑事庭會議決議（三），二十四年七月總會
    決議（二）可供參考。然連續數行為而犯同一之罪名者，以一罪論，刑法第五十
    六條定有明文，則當連續犯罪之際，遇刑法有變更時，其一部涉及舊法，一部涉
    及新法者，即應依最後行為時之法律處斷（最高法院二十九年度上字第三八六六
    號判例參照）；查被告前開部分行為後，刑法第四十一條業於九十年一月四日修
    正，同年月十日公佈施行，並於同年月十二日生效；修正前刑法第四十一條規定
    ：「犯最重本刑為三年以下有期徒刑以下之刑之罪，而受六月以下有期徒刑或拘
    役之宣告，因身體、教育、職業、家庭之關係或其他正當事由，執行顯有困難者
    ，得以一元以上三元以下折算一日，易科罰金。」，而修正後刑法第四十一條第
    一項前段規定：「犯最重本刑為五年以下有期徒刑以下之刑之罪，而受六個月以
    下有期徒刑或拘役之宣告，因身體、教育、職業、家庭之關係或其他正當事由，
    執行顯有困難者，得以一元以上三元以下折算一日，易科罰金。」；然依前開說
    明，被告行為既從一重之連續行使偽造私文書處斷，而其行為連續至前開修正後
    ，依前開說明，自無比較新舊法之適用。至被告前開連續行使偽造私文書犯行中
    ，其中就前開事實一之（一）、（二）等犯行，係與他人共犯，其餘則為單獨犯
    ，參酌司法院７１、８、３１（７１）廳刑一字第八六二號函及７２、４、３０
    （７２）廳刑一字第三七六號函之意旨，該部分主文應如何諭知，應視其情節較
    重之部分有無共犯而定，且判決主文如係依重罪部分單獨論科，而非依輕罪部分
    之共犯論科，自無引用共犯條文之必要；則經審酌前開刑法第五十七條等規定之
    事由，被告前開共同連續行使偽造私文書犯行之情節應較其單獨犯之部分為重，
    故依前開說明，被告部分主文之諭知，自須依共犯論科，且須引用共犯條文，均
    附此敘明。
三、末查被告就事實一之（一）分別冒用葉榮芳、辛○○之名義所偽造前開中華電信
    股份有限公司北台中營運處行動電話業務（租用／異動）申請書共五份（其中冒
    用葉榮芳名義部分，係三份，均各一式一份；其中冒用辛○○名義部分，為二份
    ，亦均係各一式一份），已交由中華電信公司持有，非被告所有，且亦非違禁物
    ，則尚不得依刑法第三十八條之規定宣告沒收。然前開各申請書中之「申請人（
    簽名蓋章）」欄內，被告各偽造「葉榮芳」、「辛○○」之署押即簽名各一枚（
    其中冒用葉榮芳名義部分係三份，簽名共三枚；其中冒用辛○○名義部分係二份
，簽名共二枚），係偽造之署押，不問屬於犯人與否，均應依刑法第二百十九條
    規定沒收之（如附表一編號一）。至被告犯罪所得之前開ＳＩＭ卡五張，其中Ｓ
    ＩＭ卡二張已出售予「阿強」，其餘ＳＩＭ卡三張則無償交付予「胖哥」，均已
    非被告所有，且非違禁物；前開出售所得之二千元，並未扣案，亦非違禁物，且
    均非屬應沒收之物，爰不另宣告沒收。被告就事實一之（二）冒用壬○○名義所
    偽造前開中華電信股份有限公司南臺中營運處行動電話業務（租用／異動）申請
    書、委託書、中華電信公司行動電話業務服務契約（各一式二份），其中一聯已
    交由中華電信公司持有，非被告所有，且二聯均違禁物，則尚得不依刑法第三十
    八條之規定宣告沒收。然前開行動電話業務（租用／異動）申請書之「新客戶簽
    章」欄、委託書之「委託人簽章」欄、行動電話業務服務契約「立契約人乙方」
    欄內，均偽造「壬○○」之署押即簽名各一枚（每份文書均一式二份），係偽造
    之署押；被告以所偽造「壬○○」印章，蓋用於前開行動電話業務（租用／異動
    ）申請書之「新客戶簽章」欄、委託書之「委託人簽章」欄、行動電話業務服務
    契約「立契約人乙方」欄內（各產生「壬○○」印文一枚，且均一式二份，共六
    枚），均屬偽造之印文，不問屬於犯人與否，均應依刑法第二百十九條規定沒收
    之（如附表一編號二所示）。至被告所偽造前開「壬○○」之印章一枚，雖未扣
    案，然無法證明其不存在，不問屬於犯人與否，亦應依刑法第二百十九條規定沒
    收之（如附表二編號一所示）。被告犯罪所得之前開ＳＩＭ卡一張已出售予「阿
    祥」，已非被告所有，且非違禁物；前開出售所得之一千元，並未扣案，亦非違
    禁物，且均非屬應沒收之物，爰不另宣告沒收。至扣案之被告所偽造「乙○○」
    、「丙○○」、「丁○○」、「戊○○」、「甲○○」等印章共五枚，屬偽造之
    印章，不問屬於犯人與否，均應依刑法第二百十九條規定沒收之（如附表二編號
    二所示）。扣案被告所變造之前開國民身分證，並非被告所有，固不得沒收，然
    其上之己○○所有相片一張，為被告所有供犯罪所用之物，亦據被告供述在卷，
    爰依刑法第三十八條第一項第二款之規定宣告沒收（如附表二編號三）。又被告
    就事實一之（三）冒用乙○○名義所偽造前開中華電信股份有限公司北台中營運
    處行動電話業務（租用／異動）申請書一份（一式一份），已交由中華電信公司
    持有，非被告所有，且亦非違禁物，則尚不得依刑法第三十八條之規定宣告沒收
    。然前開行動電話業務（租用／異動）申請書之「申請人（簽名蓋章）」欄與「
    新客戶簽章」欄內，所偽造「乙○○」之署押即簽名各一枚，屬偽造之屬押，不
    問屬於犯人與否，均應依刑法第二百十九條規定沒收之（如附表一編號三所示）
    。至被告前開犯罪所取得ＳＩＭ卡一張，並未扣案，又非為禁物，爰不另宣告沒
    收。被告就事實二冒用「鄭怡芳」之名義，在台中市警察局第二分局檢查紀錄上
    （一式二份）之接受檢查人簽章欄、備考欄、在場人欄內，各偽造「鄭怡芳」之
    簽名、指印各一枚（即簽名及指印各三枚，因係一式二份，故簽名及指印各共六
    枚），屬偽造之屬押，不問屬於犯人與否，均應依刑法第二百十九條規定沒收之
    （如附表三編號一所示）。
四、公訴意旨另略以：被告己○○於民國八十九年七月八日某時許，在台中市○區○
    村路某便利商店外，拾獲葉榮芳所遺失之國民身分證後，即意圖為自己不法之所
    有，將前開國民身分證侵占入己，因認被告涉犯刑法第三百三十七條之侵占罪嫌
    云云。
（一）按不能證明被告犯罪或其行為不罰者，應諭知無罪之判決，刑事訴訟法第三百
      零一條第一項定有明文。再按犯罪事實應依證據認定之，無證據不得推定其犯
      罪事實，刑事訴訟第一百五十四條，亦有規定。而認定犯罪事實，所憑之證據
      ，雖不以直接證據為限，間接證據亦包括在內，然無論直接或間接證據，其為
      訴訟上之證明，須於通常一般之人均不致於有所懷疑，而得確信其為真實之程
      度者，始得據之為有罪之認定，倘其證明尚未達到此一程度，而有合理性懷疑
      之存在時，即無從為有罪之認定（最高法院七十六年度臺上字第四九八六號判
      例參照）；且認定不利於被告之事實，須依積極證據，苟積極證據不足為不利
      於被告事實之認定時，即應為有利於被告之認定，更不必有何有利之證據（最
      高法院三十年度上字第八一六號判例參照）。
（二）依卷證及證人葉榮芳之證詞並無法證明被告曾拾獲葉榮芳所遺失之國民身分證
      ，此外，復查無其他積極證據足資證明被告有何公訴人所指前開侵占之犯行，
      此部分不能證明被告犯罪，本應諭知被告無罪之判決，惟公訴意旨認此部分與
      前開有罪部分有牽連犯或連續犯之裁判上一罪之關係或吸收關係，爰不另為無
      罪之諭知。
五、據上論斷，應依刑事訴訟法第二百九十九條第一項前段，刑法第二十八條、第五
    十六條、第二百十六條、第二百十條、第二百十二條、第三百三十九條第一項、
    第二項、第三百三十七條、第五十五條、第二百十九條、第三十八條第一項第二
    款，罰金罰鍰提高標準條例第一條前段、第二條，判決如主文。
中      華      民      國      九十二    年      八    月    二十九    日
                                臺灣臺中地方法院刑事第七庭
                                    法  官  陳  卿  和
右正本證明與原本無異。
如不服本判決，應於判決送達後十日內向本院提出上訴狀，上訴於臺灣高等法院臺中
分院（須附繕本）。
                                    書記官
中      華      民      國九十二    年      八    月    二十九    日
附表一：（沒收物為署押或印文）
編號、偽造之所在文件      每份文件偽造署押或印文之數目    偽造之總數目
一、中華電信公司北臺中   「葉榮芳」之署押一枚           「葉榮芳」署押三枚
    營運處行動電話業務   「辛○○」之署押一枚           「辛○○」署押二枚
  （租用／異動）申請書
二、中華電信股份有限公   申請書「新客戶簽章」欄、委託   「壬○○」署押六枚
    司南臺中營運處行動   書「委託人簽章」欄、行動電話    、印文六枚。
    電話業務（租用／異   業務服務契約「立契約人乙方」
    動）申請書、委託書   欄內「壬○○」署押各一枚、印
    、中華電信公司行動   文各一枚。
    電話業務服務契約
    （各一式二份）
三、中華電信股份有限公   申請書中「申請人（簽名蓋章）   「乙○○」署押二枚
    司北台中營運處行動   」欄與「新客戶簽章」欄內，
    電話業務（租用／異   「乙○○」之署押各一枚
    動）申請書一份
    （一式一份）。
附表二：
編號      沒收物所在           沒收物及數量
一、      未扣案              「壬○○」之印章一枚
二、      扣案                「乙○○」、「丙○○」、
  「丁○○」、「戊○○」、
                              「甲○○」等印章各一枚共五枚。
三、      扣案變造之「辛秋     該變造國民身分證內
          萍」國民身分證。     之己○○所有相片一張
附表三：（沒收物為署押）
編號  偽造署押之所在文件       每份文件偽造署押之數目    偽造署押之總數目
一、  台中市警察局第二         「鄭怡芳」簽名、指印      「鄭怡芳」簽名、
      分局二組檢查紀錄          各三枚。                  指印共六枚
      （一式二份）中之
      受檢查人簽章欄、
      備考欄、在場人欄
      內。
註：前開文件係一式二份。被偽造署押名義人為「鄭怡芳」。
【附錄本案論罪科刑法條全文】
刑法第二百十條：
偽造、變造私文書，足以生損害於公眾或他人者，處五年以下有期徒刑。
第二百十二條：
偽造、變造護照、旅券、免許證、特許證及關於品行、能力、服務或其他相類之證書
、介紹書，足以生損害於公眾或他人者，處一年以下有期徒刑、拘役或三百元以下罰
金。
刑法第二百十六條：
行使第二百十條至第二百十五條之文書者，依偽造、變造文書或登載不實事項或使登
載不實事項之規定處斷。
刑法第三百三十七條：
意圖為自己或第三人不法之所有，而侵占遺失物、漂流物或其他離本人所持有之物者
，處五百元以下罰金。
刑法第三百三十九條：
意圖為自己或第三人不法之所有，以詐術使人將本人或第三人之物交付，處五年以下
有期徒刑、拘役或科或併科一千元以下罰金。
以前項方法得財產上不法之利益或使第三人得之者，亦同。
前二項之未遂犯罰之。


司法院資訊處製作；財團法人民間司法改革基金會備份。
